臺灣高等法院民事裁定
109年度抗字第1434號
抗  告  人  陳清松  
代  理  人  閻道至律師
相  對  人  曾艷輝  
            邱素禎  
            廖陳阿免
上列當事人間請求塗銷地上權等事件，抗告人對於民國109年9月
10日臺灣宜蘭地方法院109年度補字第77號裁定提起抗告，本院
裁定如下：
    主  文
本院民國一百零九年十二月一日裁定應予撤銷，本件訴訟標的價
額核定為新臺幣柒佰壹拾肆萬肆仟貳佰伍拾捌元。
    理  由
一、按原法院或審判長認抗告為有理由者，應撤銷或變更原裁定
    ，民事訴訟法第490條第1項定有明文。又按人之權利能力，
    始於出生，終於死亡；有權利能力者，有當事人能力；原告
    或被告無當事人能力者，法院應以裁定駁回原告之訴，為民
    法第6 條、民事訴訟法第40條第1 項及同法第249 條第1 項
    第3 款所明定。可知原告起訴時，如以已死亡之自然人為被
    告，因無從命補正，法院即應逕以裁定駁回（最高法院106
    年度台抗字第1279號民事裁定意旨參照）。
二、經查：
　㈠本件抗告人不服民國109年9月10日臺灣宜蘭地方法院109年度
    補字第77號裁定（下稱原裁定）關於核定訴訟標的價額部分
    ，提起抗告，經本院於109年12月1日就原裁定關於訴訟標的
    價額部分廢棄，改核定訴訟標的價額為新臺幣（下同）882
    萬1,542元（下稱本院原裁定）。惟相對人劉煥輝於起訴前
    之73年3月13日死亡（見原審卷188頁、本院卷第141頁)，為
    無從命補正之事項，是抗告人訴請如本院原裁定附表一先位
    聲明編號二、三、八及備位聲明編號三、八、九有關劉煥輝
    部分聲明，自不得計入本件訴訟標的價額，原法院及本院原
    裁定就本件訴訟標的價額之核定，應予扣除。
　㈡本院原裁定認本件先位之訴訴訟標的價額為新臺幣（下同）7
    90萬7,196元，扣除相對人劉煥輝167萬7,284元之部分，此
    部分訴訟標的價額應為622萬9,912元（計算式：335萬4,568
    元＋179萬7,090元＋107萬8,254元＝622萬9,912元）；本院原
    裁定認本件備位之訴訴訟標的價額為882萬1,542元，扣除相
    對人劉煥輝167萬7,284元之部分，此部分訴訟標的價額應為
    714萬4,258元（計算式：91萬4,346元＋335萬4,568元＋179萬
    7,090元＋107萬8,254元＝714萬4,258元）。是本件訴訟標的
    價額應以較高之備位訴訟標的價額714萬4,258元核定之，抗
    告意旨指摘原裁定不當，為有理由，故依上開規定將本院原
    裁定撤銷，更正如主文所示。
三、爰裁定如主文。 
中　　華　　民　　國　　110 　年　　3 　　月　　9 　　日
                  民事第二十庭  
                      審判長法　官  周祖民
　　　　　　　　　　　  　  法　官  馬傲霜
　　　　　　　　　　　  　  法　官  林玉蕙
正本係照原本作成。
本裁定除以適用法規顯有錯誤為理由外，不得再抗告。如提起再
抗告，應於收受送達後10日內委任律師為代理人向本院提出再抗
告狀。並繳納再抗告費新臺幣１千元。
中　　華　　民　　國　　110 　年　　3 　　月　　9 　　日

                            書記官  鄭淑昀